---
title: "Trabajo 1 - Soluciones"
author: "Ángela Reverte Pagola"
format: html
editor: visual
---

```{r}
source("teoriadecision_funciones_incertidumbre.R")
```

## Ejercicio 1

Aplicar los criterios de decisión bajo incertidumbre a los problemas cuya matriz de valores numéricos vienen dadas en las tablas siguientes: Realizar tanto en situación favorable como desfavorable.

|     | e1  | e2  | e3  | e4  | e5  | e6  |
|-----|-----|-----|-----|-----|-----|-----|
| d1  | 740 | 800 | 500 | 250 | 690 | 900 |
| d2  | 600 | 600 | 600 | 600 | 600 | 600 |
| d3  | 120 | 50  | 90  | 300 | 250 | 10  |
| d4  | 450 | 700 | 900 | 40  | 25  | 5   |
| d5  | 150 | 200 | 500 | 220 | 430 | 400 |

##Solución de beneficios

```{r}
tb01a = crea.tablaX(c(740,800,500,250,690,900,
                      600,600,600,600,600,600,
                      120,50,90,300,250,10,
                      450,700,900,40,25,5,
                      150,200,500,220,430,400),numalternativas=5,numestados=6)
tb01a
```

Veámos las soluciones según los distintos criterios:

1.  Criterio de Wald:

```{r}
criterio.Wald(tb01a)
```

El criterio de Wald nos indica que la mejor decisión es la alternativa d2 con un valor optimo de 600.




2.  Método optimista:

```{r}
criterio.Optimista(tb01a)
```

El criterio optimista nos indica que la mejor decisión son las alternativas d1 o d4 con un valor optimo de 900.




3.  Criterio de Hurwicz:

```{r}
criterio.Hurwicz(tb01a,alfa=0.5)
```

El criterio de Hurwicz nos indica que la mejor decisión para alpha=0.5 es la alternativa d2 con un valor optimo de 600.

Además, moviendo el alpha:

```{r}
dibuja.criterio.Hurwicz_Intervalos(tb01a,T,T)
```

Nos indica que para alpha entre 0 y 0.538 la mejor decisión es d2 y para alpha entre 0.538 y 1, la mejor decisión es d1.




4.  Criterio de Savage:

```{r}
criterio.Savage(tb01a)
```

El criterio de Savage nos indica que la mejor decisión es la alternativa d2 con un valor optimo de 300.




5.  Criterio de Laplace:

```{r}
criterio.Laplace(tb01a)
```

El criterio de Laplace nos indica que la mejor decisión es la alternativa d1 con un valor optimo de 646.6667.




6.  Criterio del Punto Ideal:

```{r}
criterio.PuntoIdeal(tb01a)
```

El criterio del Punto Ideal nos indica que la mejor decisión es la alternativa d2 con un valor optimo de 497.6947.

CONCLUSIÓN:

En situación favorable, según los criterios de decisión bajo incertidumbre, las mejores decisiones son la alternativa d2 (Criterio de Wald, Hurwicz, Savage y Punto Ideal) o la alternativa d1 (Criterio optimista y Laplace).

Si me tuviera que quedar con una única alternativa, elegiría la alternativa d2, ya que es la que más veces aparece como mejor decisión según los distintos criterios.

\pagebreak

##Solución de costes:


1.  Criterio de Wald:

```{r}
criterio.Wald(tb01a,favorable = FALSE)
```

El criterio de Wald nos indica que la mejor decisión es la alternativa d3 con un valor optimo de 300.




2.  Método optimista:

```{r}
criterio.Optimista(tb01a,favorable = FALSE)
```

El criterio optimista nos indica que la mejor decisión es la alternativa d4 con un valor optimo de 5.




3.  Criterio de Hurwicz:

```{r}
criterio.Hurwicz(tb01a,alfa=0.5,favorable = FALSE)
```

El criterio de Hurwicz nos indica que la mejor decisión para alpha=0.5 es la alternativa d3 con un valor optimo de 155.

Además, moviendo el alpha:

```{r}
dibuja.criterio.Hurwicz_Intervalos(tb01a,F,T)
```

Nos indica que para alpha entre 0 y 0.992 la mejor decisión es d3 y para alpha entre 0.992 y 1, la mejor decisión es d4.




4.  Criterio de Savage:

```{r}
criterio.Savage(tb01a,favorable = FALSE)
```

El criterio de Savage nos indica que la mejor decisión es la alternativa d3 con un valor optimo de 260.




5.  Criterio de Laplace:

```{r}
criterio.Laplace(tb01a,favorable = FALSE)
```

El criterio de Laplace nos indica que la mejor decisión es la alternativa d1 con un valor optimo de 646.6667.




6.  Criterio del Punto Ideal:

```{r}
criterio.PuntoIdeal(tb01a,favorable = FALSE)
```

El criterio del Punto Ideal nos indica que la mejor decisión es la alternativa d3 con un valor optimo de 343.875.

CONCLUSIÓN:

En situación de costes, según los criterios de decisión bajo incertidumbre, las mejores decisiones son la alternativa d3 (Criterio de Wald, Hurwicz, Savage y Punto Ideal), la alternativa d4 (Criterio optimista) o la alternativa d1 (Criterio de Laplace).

Si me tuviera que quedar con una única alternativa, elegiría la alternativa d3, ya que es la que más veces aparece como mejor decisión según los distintos criterios.










